臺灣高雄地方法院民事簡易判決　　　 110年度雄簡字第1416號
原　　　告　廖紀屏　
被　　　告　余俊毅　
　　　　　
上列當事人間損害賠償事件，原告提起刑事附帶民事訴訟，經本
院刑事庭移送前來（110 年度審附民字第593 號），本院於民國
110 年11月23日言詞辯論終結，判決如下：
    主      文
一、被告應給付原告新臺幣玖萬捌仟壹佰參拾柒元及自民國一百
    零九年十二月五日起至清償日止，按週年利率百分之五計算
    之利息。
二、本判決得假執行。但被告如以新臺幣玖萬捌仟壹佰參拾柒元
    供擔保後，得免為假執行。
    事實及理由
一、被告經合法通知，未於言詞辯論期日到場，核無民事訴訟法
    第386 條各款所列情，爰依原告聲請，由其一造辯論而為判
    決。
二、原告主張：被告於民國109 年6 月13日在臉書點選「會帶你
    賺錢」廣告，依詐欺集團內綽號「太陽」之成年成員指示下
    載通訊軟體Telegram加入詐欺車手集團，並負責擔任提領車
    手；原告於附表所示時間地點，接獲上開詐欺集團其他成員
    以電話假冒網購平台人員表示要協助止付款項，原告依指示
    至ATM 操作轉帳，而於附表所列時間匯款至附表所示帳號，
    被告則依上開詐欺成員指示而將原告匯入帳戶之款項予以提
    領一空，原告因此受有財產上損害共新臺幣98,137元( 本院
    卷第105 頁背面筆錄減縮聲明) 。為此，爰依侵權行為之法
    律關係，提起本訴等語。並聲明：被告應給付原告98,137元
    及自刑事附帶民事訴訟起訴狀繕本送達翌日起至清償日止，
    按週年利率5%計算之利息。
三、被告受合法通知，無正當理由未於言詞辯論期日到場，亦未
    提出任何書狀陳述。
四、得心證之理由
  ㈠原告主張被告為詐欺集團成員共同詐欺其財產之事實，業據
    引用本院109 年度審金訴字第81號刑事判決為證據，而被告
    對於原告主張之事實，既已於相當時期受合法之通知，然未
    於言詞辯論期日到場爭執，亦未提出書狀作何陳述，本院依
    調查上開證據資料結果，自應認原告之主張為真實。
  ㈡按因故意或過失，不法侵害他人之權利者，負損害賠償責任
    ；數人共同不法侵害他人之權利者，連帶負損害賠償責任，
    民法第184 條第1 項前段、第185 條第1 項分別定有明文。
    次按民事上共同侵權行為與刑事上之共同正犯，其構成要件
    並不完全相同，數人因故意不法侵害他人之權利，苟各行為
    人之行為，均為其所生損害之共同原因，即所謂行為關連共
    同，亦足成立共同侵權行為（最高法院81年度台上字第91號
    民事判決意旨參照）。又所謂共同侵權行為，係指數人共同
    不法對於同一之損害，與以條件或原因之行為。加害人於共
    同侵害權利之目的範圍內，各自分擔實行行為之一部，而互
    相利用他人之行為，以達其目的者，仍不失為共同侵權行為
    人，而應對於全部所發生之結果，連帶負損害賠償責任（最
    高法院78年度台上字第2479號裁判要旨參照）。
  ㈢參與詐欺集團係藉由一連串環環相扣之高度分工模式，遂行
    其詐騙不特定被害人財物之目的，自對被害人施用詐術開始
    以至順利取得被害人交付之財物，每一環節均需人力配合扮
    演其角色及任務，涵蓋蒐集人頭金融帳戶資料之取簿手、撥
    打電話施以詐術之機房人員、出面領取財物或持金融卡前往
    銀行領取被害人遭詐匯款之車手，及聯繫、招募、管理車手
    之車手頭，甚至包含明知係供詐欺使用而仍提供行動電話通
    訊門號或人頭帳戶之提供者，其範圍甚廣。而詐欺集團成員
    為逃避查緝，避免彼此洩漏身分、走漏過多犯罪訊息，均設
    置層層之複雜聯繫結構，且多僅有單向或單獨之聯繫管道，
    其目的均在使集團成員各自完成分配之細項或單純工作後，
    進而共同達成詐取財物之犯罪目的，故詐欺集團所屬成員，
    未必均與集團首腦或主要犯罪階層有所接觸，更未必對於集
    團之其他上下、平行成員有所知悉認識，然共同侵權行為人
    間之意思聯絡，本不以直接發生為必要，間接形成意思聯絡
    亦無不可。
  ㈣本件被告加入詐欺集團，擔任提領車手工作，並未自始至終
    參與各階段犯行，足認該詐欺集團係以層級組織、單線聯絡
    之方式運作，成員間透過其上、下手間之犯意聯絡與行為聯
    繫，即可層層傳遞犯罪之訊息與用意，最終與其他參與詐欺
    集團之全體成員間直接、間接形成犯意聯絡，結合成為一個
    犯罪集團，而遂行其等詐欺取財之共同犯罪目的。雖被告所
    參與部分並非實際對原告施用詐術之行為，然其加入該集團
    時，對於該集團係以虛假事實詐騙民眾以獲取不法利益，應
    有認識，縱認被告並未為撥打電話等施用詐術之行為，或僅
    分擔部分行為，然已有共同以傳遞不實訊息，令原告交付金
    錢之共同侵權意思聯絡，由被告擔任提領款項之工作，與其
    他成員共同協力完成詐欺結果取得詐欺犯罪所得，共同達成
    詐取原告財物之犯罪目的，自屬共同侵權行為人，應就原告
    所受損害負賠償責任。原告遭被告所屬詐欺集團詐騙而匯款
    98,137元( 含手續費) 至附表所示帳戶，而受有98,137元損
    害已如上述，被告自應就上開金額對原告負連帶賠償之責。
五、綜上所述，原告依侵權行為法律關係，請求被告賠償原告
    98,137元及自刑事附帶民事訴訟起訴狀繕本送達翌日之109
    年12月5 日起( 附民起訴狀於109 年11月24日寄存送達，附
    民卷第13頁) 至清償日止，按週年利率5%計算之利息，為有
    理由，應予准許。
六、本件係就民事訴訟法第427 條訴訟適用簡易程序所為被告敗
    訴之判決，依同法第389 條第1 項第3 款規定，應依職權宣
    告假執行。並依同法第392 條第2 項規定，依職權宣告被告
    預供擔保，得免為假執行。
七、本件原告提起刑事附帶民事訴訟，而由本院刑事庭依刑事訴
    訟法第504 條第1 項規定，裁定移送前來，依同條第2 項規
    定免繳納裁判費，且本院審理期間亦未增加其他必要之訴訟
    費用，不另為訴訟費用負擔之諭知，附此說明。
中    華    民    國   110    年    12    月    7     日
                  高雄簡易庭  法  官    林玉心
以上正本係照原本作成。
如不服本判決，應於送達後20日內，向本院提出上訴狀並表明上
訴理由，如於本判決宣示後送達前提起上訴者，應於判決送達後
20日內補提上訴理由書（須附繕本）。
中    華    民    國   110    年    12    月    7     日
                              書記官    李月君
 <附表>
┌──┬──────────┬────────┬──────┬─────┬───────┬────────┐
│編號│原告遭詐欺經過      │原告匯款帳號    │原告匯款時間│匯款地點  │損失金額（新臺│匯入之詐欺帳戶  │
│    │                    │                │            │          │幣：元）      │                │
│    │                    │                │            │          │              │                │
├──┼──────────┼────────┼──────┼─────┼───────┼────────┤
│1   │原告接獲詐欺電話假冒│616-            │109年06月17 │雲林縣虎尾│29985 （手續費│006-            │
│    │歡樂鹿網購平台人員表│0000000000000   │日20時38分  │鎮民權路13│15元另計）    │0000000000000   │
│    │示要協助止付扣款，不│                │            │號        │              │                │
│    │疑有他依照指示操作  │                │            │          │              │                │
│    │ATM 轉帳，事後驚覺遭│                │            │          │              │                │
│    │詐欺始報案。        ├────────┼──────┼─────┼───────┼────────│
│    │                    │000-000000000   │109年06月17 │雲林縣虎尾│29985 （手續費│004-            │
│    │                    │                │日19時52分  │鎮中正路50│14元另計）    │000000000000    │
│    │                    │                │            │號        │              │                │
│    │                    │                │            │          │              │                │
│    │                    │                ├──────┤          ├───────┤                │
│    │                    │                │109年06月17 │          │29985 （手續費│                │
│    │                    │                │日19時55分  │          │15元另計）    │                │
│    │                    │                │            │          │              │                │
│    │                    │                │            │          │              │                │
│    │                    ├────────┼──────┤          ├───────┤                │
│    │                    │616-            │109年06月17 │          │8123（手續費15│                │
│    │                    │0000000000000   │日20時12分  │          │元另計）      │                │
└──┴──────────┴────────┴──────┴─────┴───────┴────────┘